【裁判字號】    98,審聲,90
【裁判日期】    980227
【裁判案由】    聲明異議
【裁判全文】
臺灣高雄地方法院民事裁定              98年度審聲字第90號
異  議  人  乙○○
相  對  人  甲○○
上列異議人與相對人間返還擔保金事件，異議人對於民國98年1
月20日本院民事庭司法事務官所為之98年度司聲字第40號裁定聲
明異議，本院裁定如下：
  主  文
異議駁回。
    理  由
二、異議意旨略以：鈞院94年度訴字第17號兩造間給付補償金事
    件民事判決，雖經台灣高等法院高雄分院以97年度上更(一)字
    第10號民事判決，將關於本訴部分及假執行宣告裁判均廢棄
    ，惟伊已依法提起上訴，本案判決尚未確定，原裁定准相對
    人取回上開擔保金，自有違誤，爰求為廢棄原裁定等語。
三、按被告對本案判決及假執行之宣告均提起上訴，第二審認上
    訴有理由，併將本案及假執行之宣告廢棄者，自該判決宣示
    時起，本案判決及假執行之宣告，均失其效力而不得聲請執
    行；雖原告得對本案判決上訴第三審法院，因假執行部分依
    民事訴訟法第458 條規定不得聲明不服已歸於確定，縱令本
    案判決經第三審法院廢棄，發回第二審法院更審，但第一審
    假執行宣告已廢棄確定而無從復活，不得再依據已廢棄確定
    而不存在之假執行宣告，聲請強制執行，被告自無預供擔保
    而免為假執行之必要，因而第一審被告為免假執行而供擔保
    所提存之物，應認供擔保之原因已消滅。最高法院89年度台
    抗字第38號裁判要旨可資參照。
四、經查，相對人與異議人間給付補償費事件，相對人前依本院
    94年度訴字第17號民事判決，為免假執行而以本院96年度存
    字第6828號提存書提供擔保金新臺幣1,559,278 元。嗣該本
    案訴訟經臺灣高等法院高雄分院97年度上更（一）字第10號
    民事判決將前開關於本訴部分及假執行宣告裁判均廢棄，相
    對人乃以前開本訴部分關於假執行及免為假執行宣告均經第
    二審法院廢棄而失其效力，聲請准予裁定返還上開擔保金，
    並據相對人提出本院94年度訴字第17號民事判決、96年存字
    第6828號提存書、台灣高等法院高雄分院97年度上更（一）
    字10號民事判決為證，並經本院司法事務官依職權調取上開
    案卷查核屬實。是依前開說明，原第一審法院即本院准許之
    假執行宣告，既已因臺灣高等法院高雄分院更審程序，將該
    本案訴訟及關於假執行及免為假執行宣告廢棄，則自該判決
    宣示時起，異議人已不得再依該被廢棄之第一審判決聲請假
    執行，相對人自無供擔保而免為假執行之必要。從而，相對
    人以其供擔保免為執行之供擔保原因消滅為由，聲請返還上
    開擔保金，於法有據，應予准許。至異議人雖抗辯本案訴訟
    業經合法提起上訴，現仍繫屬第三審審理中，本案判決尚未
    確定，原裁定准予相對人取回擔保金並無理由云云，然揆諸
    前開說明，縱異議人業就本案訴訟合法提起三審上訴，惟異
    議人雖得對本案判決上訴第三審法院，但因假執行部分依民
    事訴訟法第458 條規定不得聲明不服已歸於確定，縱令本案
    判決經第三審法院廢棄，發回第二審法院更審，但第一審假
    執行宣告已廢棄確定而無從復活，不得再依據已廢棄確定而
    不存在之假執行宣告，聲請強制執行，相對人自無預供擔保
    而免為假執行之必要，因而第一審相對人為免假執行而供擔
    保所提存之物，應認供擔保之原因已消滅。從而，本院民事
    庭司法事務官裁定准許相對人取回擔保金，於法並無違誤。
    異議意旨仍執前詞指摘原裁定不當，求予廢棄，為無理由，
    應予駁回。
五、據上論結：本件異議為無理由，依民事訴訟法第240 條之4
    第3 項後段，裁定如主文。
中    華    民    國    98    年    2     月    27    日
                  民事第二庭法  官 蘇姿月
正本係照原本作成。
本裁定不得抗告。
中    華    民    國    98    年    2     月    27    日
                            書記官  陳美月


司法院資訊處製作；財團法人民間司法改革基金會備份。
